【裁判字號】    99,上訴,100
【裁判日期】    990212
【裁判案由】    違反毒品危害防制條例
【裁判全文】
臺灣高等法院高雄分院刑事判決         99年度上訴字第100號
上  訴  人  臺灣高雄地方法院檢察署檢察官
被      告  甲○○
上列上訴人因被告違反毒品危害防制條例案件，不服臺灣高雄地
方法院98年度審訴字第4052號中華民國98年11月11日第一審判決
（起訴案號：臺灣高雄地方法院檢察署98年度毒偵字第4992號）
，提起上訴，本院判決如下：
     主  文
上訴駁回。
     理  由
一、按「不服地方法院之第一審判決而上訴者，應向管轄第二審
    之高等法院為之。上訴書狀應敘述具體理由。上訴書狀未敘
    述上訴理由者，應於上訴期間屆滿後20日內補提理由書於原
    審法院。逾期未補提者，原審法院應定期間先命補正」、「
    第二審法院認為上訴書狀未敘述理由或上訴有第362 條前段
    之情形，應以判決駁回之。但其情形可以補正而未經原審法
    院命其補正者，審判長應定期間先命補正」，民國96年7 月
    4 日修正公布、同年月6 日施行之刑事訴訟法第361 條、第
    367 條分別定有明文。職是，不服地方法院之第一審判決而
    上訴者，其上訴書狀應敘述具體理由，至於上訴理由是否具
    體，係屬第二審法院審查範圍，則不在命補正之列，此參照
    上開條文之修正理由自明。
二、再所稱具體理由，係指須就不服之判決為具體之指摘而言，
    如僅泛稱原判決認事用法不當或採證違法、判決不公等，均
    非具體理由（法院辦理刑事訴訟案件應行注意事項第162 點
    參照）。復按「所謂具體理由，必係依據卷內既有訴訟資料
    或提出新事證，指摘或表明第一審判決有何採證認事、用法
    或量刑等足以影響判決本旨之不當或違法，而構成應予撤銷
    之具體事由，始克當之（例如：依憑證據法則具體指出所採
    證據何以不具證據能力，或依憑卷證資料，明確指出所為證
    據證明力之判斷如何違背經驗、論理法則）；倘僅泛言原判
    決認定事實錯誤、違背法令、量刑失之過重或輕縱，而未依
    上揭意旨指出具體事由，或形式上雖已指出具體事由，然該
    事由縱使屬實，亦不足以認為原判決有何不當或違法者（例
    如：對不具有調查必要性之證據，法院未依聲請調查亦未說
    明理由，或援用證據不當，但除去該證據仍應為同一事實之
    認定），皆難謂係具體理由，俾與第二審上訴制度旨在請求
    第二審法院撤銷、變更第一審不當或違法之判決，以實現個
    案救濟之立法目的相契合，並節制濫行上訴」（最高法院97
    年度台上字第892 號判決意旨參照）。是如上訴理由書狀並
    未依據卷內訴訟資料，具體指摘原判決認事用法有何違法或
    不當之情形，即屬上訴未敘述具體理由。又上訴書狀未敘述
    具體理由者，其上訴即屬於刑事訴訟法第362 條前段所定「
    上訴不合法律上之程式」之情形，第二審法院自應依同法第
    367 條之規定，以判決駁回之。
三、被告甲○○經原審以施用第一級毒品罪，判處有期徒刑10月
    ，有判決書在卷可稽。檢察官不服提起上訴，略以：本件除
    被告辯稱將安非他命及海洛因同時置放於香煙內施用外，並
    無證據證明被告所述為實在，實難僅憑被告之供述，認其係
    一行為同時觸犯毒品危害防條例第10條第1 項、第2 項之二
    罪名云云。
  (一)惟查被告並無自證犯罪及自證無罪之義務，是其否認犯罪所
    持之辯詞，縱無可取，仍不得因此資以為反證其犯罪之論據
    （最高法院97年度台上字第6725號判決旨參考）。又檢察官
    對被告犯罪事實，應盡舉證責任，並指出證明之方法，刑事
    訴訟法第161 條第1 項定有明文，在現行採改良式當事人進
    行主義之訴訟制度下，檢察官應盡之舉證責任應包括：1.對
    於爭執之事實提出主張，即主張責任。2.提出證據以支持其
    主張，即提出責任。3.說服裁判者使信其主張為真實，即說
    服責任。倘其所提出之證據，不足為被告有罪之積極證明，
    或其指出證明之方法，無法說服法院以形成被告有罪之心證
    ，基於無罪推定之原則，自應為被告無罪判決之諭知（最高
    法院92年度台上字第128 判判例意旨參考）。
  (二)本件被告於偵查中否認施用安非他命部分，於原審審理時則
    供稱：以摻入香煙之方式，同時施用海洛因及安非他命等語
    ，而查獲時對被告所採之尿液，經檢驗確呈嗎啡及甲基安非
    他命之陽性反應，有筆錄及檢驗報告在卷可稽，原審即認被
    告以一行為觸犯二罪名，而依想像競合犯之例，從一重之施
    用第一級毒品罪處斷，核其認事用法均無不合。檢察官未盡
    上開提出及說服之實質舉證責任，依無罪推定之原則，本即
    應為有利被告之認定，茲反以「並無證據證明被告所述實在
    」，引而認為原審未詳為調查，而有判決不載理由之違誤等
    情，似對控方應盡之舉證責任有所誤會。
  (三)本件形式上固可認檢察官之上訴已提出具體理由，惟如上所
    述，其形式上雖已指出具體事由，然該事由縱使屬實，亦不
    足以認為原判決有何不當或違法，核之上揭說明，本件上訴
    顯有違背法律上程式之情形，其上訴為不合法，應予駁回。
四、依刑事訴訟法第367 條前段、第372 條，不經言詞辯論，逕
    為判決如主文。
中    華    民    國    99    年    2     月    12    日
                  刑事第七庭    審判長法  官  莊飛宗
                                      法  官  蔡廣昇
                                      法  官  陳明富
以上正本證明與原本無異。
如不服本判決應於收受本判決後10日內向本院提出上訴書狀，其
未敘述上訴理由者，並得於提起上訴後10日內向本院補提理由書
狀（均須按他造當事人之人數附繕本）「切勿逕送上級法院」。
中    華    民    國    99    年    2     月    12    日
                                      書記官  劉鴻瑛

司法院資訊處製作；財團法人民間司法改革基金會備份。
